【裁判字號】    91,上更(一),40
【裁判日期】    920326
【裁判案由】    
【裁判全文】
臺灣高等法院臺南分院刑事判決              九十一年度上更(一)字第四號  Ｃ
      上  訴  人
      即  被  告  乙  ○  ○
      指定辯護人  本院公設辯護人  甲  ○  ○
右上訴人因違反毒品危害防制條例案件，不服臺灣臺南地方法院八十七年度訴字第一
四五三號中華民國八十八年八月四日第一審判決（起訴案號：臺灣臺南地方法院檢察
署八十七年度偵字第六九五五號），提起上訴，經最高法院第一次發回，本院判決如
左：
      主      文
原判決撤銷。
乙○○連續販賣第二級毒品，累犯，處有期徒刑柒年。扣案之安非他命壹包淨重參點
伍零公克沒收並銷燬之。販賣毒品所得新台幣壹仟元沒收之，如全部或一部不能沒收
時，以其財產抵償之。
      事      實
乙○○綽號「生仔」，曾於民國（下同）八十二年間，因違反麻醉藥品管理條例罪，
經臺灣臺南地方法院判處有期徒刑四月確定，並已於八十二年十二月十三日易科罰金
執行完畢，猶不知悔改，復基於意圖營利之概括犯意，於八十七年六月十一日凌晨三
時許，在臺南市○○○路「根萊賓館」六０七室內，以新臺幣（下同）一千元之價格
，販賣第二級毒品安非他命一包予王騰儀（另案審理）施用。嗣王騰儀於同日下午，
因違反毒品危害防制條例罪嫌，在台南縣歸仁鄉○○街一三五巷三之二號四樓住處遭
警逮捕時，向警方供述安非他命係向乙○○購買，經警會同王騰儀之妻曾郁雅打呼叫
器與乙○○聯絡，佯稱欲向乙○○購買價值二千元之安非他命，經乙○○應允於同日
下午六時許，攜帶一包安非他命（驗餘淨重三．五０公克），至王騰儀上開住處時即
為警當場查獲，並扣得該包安非他命，致販賣未得逞。乙○○於遭警查獲後主動向警
方供出第一級毒品來源，並因而破獲楊勝淵販賣毒品。案經臺南縣警察局歸仁分局報
請臺灣台南地方法院檢察署檢察官偵查起訴。
      理      由
一、訊據上訴人即被告乙○○，否認有何販賣第二級毒品之犯行，並辯稱：「在根萊
    賓館我並沒有販賣給他，我當時是有在吸食，那時他有在那裡和我一起在吸食，
    並不是向我買的，我本身有壹包，他有看到，他向我說是否可以給他吸食，我當
    時吸食時，我順便給他吸食。而他去找我的目的，是要問阿輝的下落。」對曾靖
    雅要其帶安非他命過來，被告辯稱：「她打電話給我，向我說他先生有事情要問
    我，她是向我說順便幫他帶二千元的安非他命，而身上的安非他命是我隨身自己
    在吸食使用的，我並沒有要販賣給他人。」等語。
二、查被告如何販賣安非他命予王騰儀施用之事實，已迭據證人王騰儀在警訊（詳警
    卷第四、五頁、及原審卷第十五頁）、及原審調查時（見原審卷第四十八頁）指
    證不移；觀諸該證人在警訊中就如何向被告購買安非他命之時間、地點、數量、
    價格、交易方式、及取貨之方法等細節，均供述十分詳細明確；且被告係因該證
    人被警查獲後，由該證人供出安非他命來源為被告，經警至根萊賓館查核確有被
    告之住宿紀錄，再調取被告之口卡片由該證人指認無訛後，經警會同該證人之妻
    曾郁雅，打呼叫器與被告聯絡佯以二千元購買安非他命，俟被告乙○○被誘欲交
    易時始為警查獲，並當場自其身上扣得上開安非他命一包等情，亦據證人即承辦
    警員吳志宏、簡志宏、及證人曾郁雅等人，各在原審結證甚詳；參以被告及證人
    王騰儀均有吸用安非他命之習慣，且二人於查獲日所採尿液經送驗結果，均呈安
    非他命類陽性反應，另上開經警查扣之粉末經檢驗結果，確係甲基安非他命，亦
    有被告之全國前案紀錄表一份、長榮管理學院檢驗報告二紙、及法務部調查局八
    十八年一月十九日檢驗通知書一紙，各在卷足憑。按安非他命吸食者之間，彼此
    互供有無之小型零星交易情形極為普遍，且上開互供有無之零星交易行為，亦為
    一般吸用者取得安非他命之主要方式，堪認證人王騰儀在警訊時所為不利於被告
    之指證，核與經驗法則相符，應係真實可信足為認定被告犯罪之依據。雖被告曾
    稱其與王騰儀於八十七年八、九月間有債務糾紛，可能因此引起王騰儀不滿而挾
    怨誣陷云云；另證人王騰儀嗣於原審調查時亦附合被告該詞，翻稱被告僅係轉讓
    並未拿錢云云。第以被告在警訊及檢察官偵查中均未提及該情，嗣於原審調查時
    始為此抗辯，則該等與證人王騰儀發生糾紛原因及過程之供述是否屬實，已非無
    可疑；即退而言之，縱認被告確有與證人王騰儀發生上開糾紛，然該糾紛既係發
    生於本件被告被查獲之後，則證人王騰儀自不可能反於上開糾紛發生前，即對被
    告懷恨在心而藉此構陷被告，況一般證人基於人性之弱點，及事後避免得罪涉案
    被告之考量，往往有在嗣後翻異前供而改為較模糊或有利被告證述之現象，藉以
    避免遭被告仇視，而被告亦每利用此種情形，主張證人所為不利之指證前後有所
    矛盾或非出於本意，而請求法院排斥其供詞之可信性，而為有利之判決，查本件
    證人王騰儀既係被告之友人，且與被告間並無深仇重恨，在客觀上已無虛詞誣陷
    被告之必要，且觀之該證人在警訊時指證向被告購買安非他命之時間、地點、數
    量、價格、交易方式、及取貨方式等細節，既均十分詳細明確，該部分之證詞即
    無矛盾及瑕疵，且依據經驗法則，案發時之供述較少權衡利害得失或受他人干預
    ，且較接近犯罪時間，記憶較為清晰，是證人王騰儀該部分所為不利於被告之指
    證，實無不可採信之理。再參諸被告係於右揭時日由警方引誘前來與證人王騰儀
    之妻曾郁雅交易毒品，旋於依約攜帶安非他命前來欲交易時當場為警查獲，並自
    其身上扣得該欲交易之安非他命一包，以該包毒品之量不惟已顯逾單純供己吸食
    之用，且徵諸被告與證人曾郁雅僅係認識，雙方並無深交，既據被告及該證人在
    原審調查中所一致陳明，則衡情被告若非本身即有從事販賣安非他命之情，豈有
    可能甘冒受販賣毒品重刑追訴風險而攜帶安非他命與之見面之理！是證人王騰儀
    嗣於原審調查時所為較有利於被告之證詞，要屬係基於人性弱點所為迴護被告之
    飾詞，仍應以該證人初供為可採。又安非他命物稀價昂，取得不易，且近年來安
    非他命危害社會日益嚴重，治安機關對查緝非法販賣及非法吸用安非他命等工作
    ，無不嚴加執行，各傳播媒體對政府大力掃毒之決心亦再三報導，非法販賣安非
    他命者極易因購買者供出來源而被破獲，其風險甚高，設若無利可圖，衡情一般
    持有安非他命之人當無甘冒被查緝法辦重刑之危險，而無端平價供應他人之理，
    堪認被告販入安非他命之價格必較販出之價格為低，而有從中賺取差額利潤圖利
    之意圖，至為灼然。綜上各情，參互觀之，足認被告前開所辯，係屬畏罪卸責之
    飾卸，無足取信。本件事證已臻明確，其犯行洵堪認定。
三、按犯販賣毒品之罪，供出毒品來源因而破獲者，得減輕其刑，毒品危害防治條例
    第十七條定有明文，本件被告於案發時，即供稱所持有之安非他命是向楊勝淵以
    每錢七千元購買（見歸仁分局卷第七頁），並經警佈線，打電話給楊勝淵，約定
    於八十七年六月十一日二十二時許，在台南市○○路○段七十巷二十弄三二號（
    金華公園旁）取款交貨，因而查獲楊勝淵，並起出安非他命二小包（五．七公克
    ），有歸仁分局刑事案件報告書在警卷可憑，楊勝淵於警訊時亦承認曾賣安非他
    命給被告（見警卷第九頁），故楊勝淵應係因被告供出毒品來源因而破獲無疑，
    雖警方於八十七年六月十一日破獲後，隔日移送檢察官，檢察官則遲至同年十一
    月三十日始以八十七年偵字第六九五五號函移送本院八十七年上訴字第一四三四
    號楊勝淵違反毒品危害防制條例案併辦，因八十七年上訴字第一四三四號案件已
    於同年十一月二十日判決，本院乃於同年十二月二日退回檢察官（見本院八十七
    年上訴字第一四三四號卷一二八、一二九頁），檢察官遂於八十七年十二月二十
    二日以案件經判決確定為由，將楊勝淵此部分為不起訴處分確定（八十七年偵字
    第一四一九八號），惟此係檢察官作業不及所致，被告供出楊勝淵部分，仍應認
    係因而破獲而得減輕其刑。
四、查安非他命係屬毒品危害防制條例所列管之第二級毒品，乃被告竟非法販賣之，
    核其第一次所為販賣犯行，係犯該條例第四條第二項之販賣第二級毒品罪；其所
    為第二次之販賣行為，因係警方誘致犯罪，雖已著手於出賣行為之意思表示，然
    因曾郁雅無買受之真意，雙方意思既未合致，自屬販賣未遂，核係犯同條第五項
    、第二項之販賣第二級毒品未遂罪。其非法持有安非他命之低度行為，已為其進
    而販賣之高度行為所吸收，不復另論。其所為二次販賣犯行，時間緊接，犯罪構
    成要件相同，顯係基於概括犯意而為之，應依連續犯之規定，以情節較重之販賣
    既遂一罪論。又其曾有前開犯罪事實欄所載之犯罪前科，不惟已為其所自承，並
    有其全國前案紀錄表在卷可佐，其於有期徒刑執行完畢後五年內再犯本罪，為累
    犯，除法定刑無期徒刑部分不得加重外，餘應依法加重其刑。被告於案發時即向
    警方供出安非他命係向楊勝淵購買，警方並因而據以查獲楊勝淵，依法應減輕其
    刑。
五、原審認被告事證明確，因予論罪科刑，固非無見；惟查（一）原判決未就警方誘
    致販賣未遂部分論罪，（二）未依毒品危害防治條例第十七條減輕其刑，（三）
    及諭知沒收販毒所得時贅引追徵其價額字樣，均尚有未洽。被告上訴意旨，否認
    犯罪，指摘原判決不當，雖非可取，惟原判決既有可議，自應由本院將原判決予
    以撤銷改判。爰審酌被告之素行、犯罪之動機、目的、手段、所生危害、及其犯
    後態度等一切情狀，改對其量處有期徒刑七年，以資懲儆。又上開扣案之安非他
    命一包因屬毒品，亦應依法宣告沒收銷燬之；另販賣毒品所得財物一千元，雖未
    扣案亦應依法併予諭知沒收，如全部或一部不能沒收時，以其財產抵償之。
據上論斷，應依刑事訴訟法第三百六十九條第一項前段、第三百六十四條、第二百九
十九條第一項前段，毒品危害防治條例第四條第二項、第十七條、第十八條第一項前
段、第十九條第一項，刑法第十一條前段、第五十六條、第四十七條，判決如主文。
本案經檢察官廖椿堅到庭執行職務。
中    華    民    國      九十二      年      三      月      二十六    日
                                  臺灣高等法院臺南分院刑事第四庭
                                      審判長法官  陳    義    仲
                                            法官  宋    明    蒼
                                            法官  楊    子    莊
右正本證明與原本無異。
如不服本判決，應於判決送達後十日內向本院提出上訴狀，其未敘述理由者並應於提
出上訴狀後十日內向本院補提理由書（應附繕本)。
                                      法院書記官  王    全    龍
中    華    民    國      九十二      年      三      月      二十七    日
附錄法條：
毒品危害防制條例第四條第二項：
製造、運輸、販賣第二級毒品者，處無期徒刑或七年以上有期徒刑，得併科新臺幣七
百萬元以下罰金。
毒品危害防制條例第十八條第一項：
查獲之毒品及專供製造或施用毒品之器具，不問屬於犯人與否，均沒收銷燬之。但合
於製藥或研究之用者，得不予銷燬。
毒品危害防制條例第十九條第一項：
犯第四條至第九條、第十二條、第十三條或第十四條第一項、第二項之罪者，其供犯
罪所用或因犯罪所得之財物，均沒收之，如全部或一部不能沒收時，追徵其價額或以
其財產抵償之。


司法院資訊處製作；財團法人民間司法改革基金會備份。
